【裁判字號】    99,裁,886
【裁判日期】    990422
【裁判案由】    空氣污染防制法
【裁判全文】
最  高  行  政  法  院  裁  定
                                       99年度裁字第886號
上  訴  人  晉通化學工業股份有限公司
代  表  人  甲○○○
被 上訴 人  高雄縣政府
代  表  人  乙○○
上列當事人間空氣污染防制法事件，上訴人對於中華民國99年2
月12日高雄高等行政法院98年度簡字第253號判決，提起上訴，
本院裁定如下：
    主  文
上訴駁回。
上訴審訴訟費用由上訴人負擔。
    理  由
一、按對於適用簡易程序之裁判提起上訴，須經本院許可。前項
    許可，以訴訟事件所涉及之法律見解具有原則性者為限，行
    政訴訟法第235條定有明文。所謂法律見解具有原則性，係
    指該訴訟事件所涉及之法律問題意義重大，而有加以闡釋之
    必要而言。
二、本件上訴人於高雄縣岡山鎮○○○路120號設廠從事膠帶生
    產作業，經行政院環境保護署環境督察總隊南區環境督察大
    隊（下稱南區督察大隊）於民國98年3月10日11時30分至12
    時55分許前往稽查，發現該廠「其他塑膠製品製造程序」（
    M01）、「聚丙烯膜膠帶製造程序」（M02）製造程序正進行
    生產作業中，惟該二製程之混拌、塗布及烘乾等操作單元均
    未依規定採用圍封式集氣系統，違反空氣污染防制法第23條
    第1項暨「膠帶製造業揮發性有機物空氣污染管制及排放標
    準」（下稱管制及排放標準）第4條第1項第2款、第9條規定
    ，案移被上訴人依同法第56條第1項及第3項規定分別裁處罰
    鍰新臺幣（下同）10萬元，共計20萬元。上訴人不服，循序
    提起行政訴訟，遭原審適用簡易程序判決駁回，乃對原判決
    提起上訴，係以：本件上訴不服者僅為M01製程；蓋上訴人
    M01製程為水性膠帶，並非揮發性有機物，應不受管制及排
    放標準之規範。且「特定行業揮發性有機物管制法規揮發性
    有機物空氣污染管制及排放標準」第2條第3款明文規定揮發
    性有機物成份佔重量百分比10以上始為處罰對象。上訴人自
    始即提出檢測報告，證明本件M01製程之水性膠所含之揮發
    性有機物僅為百萬分之42.8即0.00428%（丙烯酸丁脂），當
    然不在管制及排放之管制對象之內，不應受處罰，原處分顯
    然違反行政程序法第4條規定，原判決則違反行政罰法第4條
    ：「違反行政法上義務之處罰，以行為時之法律或自治條例
    有明文規定者為限」之規定等語，為其論據。惟查：上訴意
    旨援引「特定行業揮發性有機物管制法規揮發性有機物空氣
    污染管制及排放標準」第2條第3款規定，實質上係就原審之
    事實認定事項為爭執，此外之上訴意旨無非係就原審之事實
    認定事項為爭議，均無涉法律見解之原則性。綜上所述，上
    訴人所陳上訴理由，並無所涉及之法律見解具有原則性情事
    。上訴人提起本件上訴，依首開規定及說明，不應許可，其
    上訴難謂合法，應予駁回。
三、據上論結，本件上訴為不合法。依行政訴訟法第249條第1項
    前段、第104條、民事訴訟法第95條、第78條，裁定如主文
    。
中    華    民    國    99    年    4     月    22    日
                    最高行政法院第一庭
                        審判長法官  鄭  淑  貞
                              法官  林  茂  權
                              法官  侯  東  昇
                              法官  楊  惠  欽
                              法官  胡  方  新
以  上  正  本  證  明  與  原  本  無  異
中    華    民    國    99    年    4     月    23    日
                              書記官  張  雅  琴


司法院資訊處製作；財團法人民間司法改革基金會備份。
